臺灣臺北地方法院民事判決　　　　　　 100年度簡上字第69號
上　訴　人　蘇健民
被上訴人　　林文昌
　　　　　　　　　　　　樓
上列當事人間侵權行為損害賠償事件，上訴人對於民國九十九年
十一月三十日本院臺北簡易庭九十九年度北簡字第一五三五七號
第一審判決提起上訴，本院於民國一百年五月十一日言詞辯論終
結，判決如下：
    主  文
上訴駁回。
第二審訴訟費用由上訴人負擔。
    事實及理由
一、上訴人主張：
  (一)被上訴人於民國九十八年九月二十二日上午八時許，至上訴
    人住處即臺北市○○區○○路二六號樓下，欲找上訴人對帳
    ，上訴人正好下樓，見狀趕緊坐進上訴人所有車號ＣＮ—七
    九六六號自用小客車內，詎被上訴人未經上訴人同意，進入
    上訴人上開車內，基於傷害之故意，毆打上訴人，致上訴人
    受有右臉4×4公分瘀腫、嘴唇2×1公分瘀腫、口內1×0.1公
    分撕裂傷之傷害。爰依民法第一百八十四條第一項前段、第
    一百九十五條第一項之規定，請求被上訴人賠償慰撫金新臺
    幣（下同）五十萬元等語。並聲明：被上訴人應給付上訴人
    五十萬元，及自起訴狀繕本送達翌日起至清償日止，按年息
    百分之五計算之利息。
  (二)上訴理由略以：被上訴人為新明湖開發股份有限公司（下稱
    新明湖公司）之董事，其持股多達一百一十五萬股，為該公
    司之最大股東（上證一），且被上訴人亦為明湖新貴建設股
    份有限公司之董事長，持有股份達三十六萬四千股（上證二
    ），二間公司均從事都市更新及不動產租賃業務，被上訴人
    本身財力雄厚，非僅如原審所述被上訴人從事教育工作，每
    月月薪僅四、五萬元，是原審判命被上訴人給付上訴人三萬
    元，金額過低等語。
二、被上訴人則以：
    被上訴人當日至上訴人住所之原因，乃因上訴人擔任新明湖
    公司董事長期間，侵占公司資產，雖經被上訴人提出侵占告
    訴（臺灣臺北地院檢察署九十八年度偵字第二一八０二號）
    ，惟上訴人避不見面，新明湖公司股東即訴外人黃義民、徐
    錦富要求找上訴人理論，被上訴人無法推辭，乃與上開二人
    約定於九十八年九月二十二日上午八時至上訴人住所一樓等
    候。八時三十分上訴人下樓，被上訴人乃上前向上訴人要求
    對帳，惟上訴人不予理會即進入其車內，被上訴人亦隨之進
    入副駕駛座與之相談，不料上訴人竟抓住被上訴人打了五、
    六拳，被上訴人表明僅要求核對帳務，並非要打架，惟上訴
    人不予理會，繼續毆打，致被上訴人受傷流血，衣服也遭抓
    破，不得已只好反手抵擋，且被上訴人亦遭上訴人毆打，受
    有身體及財產上之損害，故上訴人須賠償被上訴人包括衣服
    毀損三千元、醫藥費五百元、慰撫金四十九萬六千五百元，
    合計五十萬元之損害，被上訴人並得以上開債權與上訴人之
    主張相互抵銷等語，資為抗辯。並聲明：上訴人之訴駁回。
三、原審判命被上訴人應給付上訴人三萬元，及自九十九年九月
    二日起至清償日止，按年息百分之五計算之利息，並依職權
    宣告假執行，及駁回上訴人其餘之訴。上訴人不服，提起上
    訴。上訴聲明為：(一)原判決關於駁回上訴人後開第二項之訴
    部分廢棄。(二)上開廢棄部分，被上訴人應再給付上訴人十萬
    元，及自九十九年九月二日起至清償日止，按年息百分之五
    計算之利息。被上訴人則聲明：上訴駁回。
四、本院之判斷：
  (一)上訴人主張：被上訴人於九十八年九月二十二日毆打上訴人
    ，致上訴人受有右臉4×4公分瘀腫、嘴唇2×1公分瘀腫、口
    內1×0.1公分撕裂傷之傷害，業據提出臺北市立聯合醫院仁
    愛院區驗傷診斷書影本為證（北簡字卷第十二頁），被上訴
    人亦不否認確有與被上訴人打架互毆（本院言詞辯論筆錄）
    ，且被上訴人上開傷害之侵權行為，業經本院刑事庭以九十
    九年度簡字第二二一八號刑事判決判處被上訴人拘役二十日
    ，如易科罰金，以新臺幣一千元折算一日，並經本院以九十
    九年度簡上字第二五六號駁回上訴確定在案，經本院調取該
    案卷宗核閱無誤。上訴人主張被上訴人對之毆打構成侵權行
    為等情，堪予採認。
  (二)被上訴人辯稱：係上訴人先動手毆打，被上訴人不得已反抗
    抵擋，其亦受有傷害，得以對於上訴人之侵權行為損害賠償
    請求權主張抵銷云云。按因故意侵權行為而負擔之債，其債
    務人不得主張抵銷，民法第三百三十九條定有明文。經查，
    本件上訴人之傷勢為右臉瘀腫、嘴唇瘀腫、口內撕裂傷，顯
    非單純因被上訴人防禦己身安全所造成。而被上訴人亦稱係
    與被上訴人打架，則被上訴人主張因此受有損害等情縱使屬
    實，亦不得主張抵銷。被上訴人所辯並非可採。
  (三)按因故意或過失，不法侵害他人之權利者，負損害賠償責任
    。不法侵害他人之身體、健康、名譽、自由、信用、隱私、
    貞操，或不法侵害其他人格法益而情節重大者，被害人雖非
    財產上之損害，亦得請求賠償相當之金額。民法第一百八十
    四條第一項前段、第一百九十五條第一項分別定有明文。復
    按民法第一百九十五條所謂相當之金額（即慰撫金），應斟
    酌加害人與被害人雙方之身分、資力與加害程度，及其他各
    種情形核定之；慰撫金是否相當，應以加害行為之加害程度
    及被害人所受痛苦，斟酌加害人及被害人之身分、經濟地位
    等各種情形定之（最高法院四十七年台上字第一二二一號、
    五十一年台上字第二二三號判例意旨參照）。上訴人受有右
    臉、嘴唇瘀傷、口內撕裂傷等傷害，上訴人主張精神上受有
    痛苦，堪予採認。被上訴人專科畢業，擔任新明湖開發股份
    有限公司董事，及明湖新貴建設股份有限公司董事長，有二
    筆土地及多筆投資，有財政部臺北市國稅局財產歸屬資料清
    單、公司基本資料查詢結果在卷可參，而上訴人專科畢業，
    為二家公司負責人，自陳年收入約三百萬元，並提出公司變
    更登記表為證。本院審酌兩造之教育程度、職業、身分地位
    ，及上訴人所受傷勢等一切情狀，認為上訴人請求賠償金額
    以三萬元為適當。上訴人逾此範圍之請求，難認有據。
六、綜上所述，上訴人依侵權行為法律關係請求被上訴人再給付
    慰撫金十萬元，為無理由，不應准許。原審就此部分為上訴
    人敗訴之判決，核無違誤。上訴人猶執前詞，指摘原判決此
    部分不當，求予廢棄改判，為無理由，應駁回上訴。
七、本件事證已臻明確，兩造其餘之攻擊防禦方法及所提之證據
    ，經審酌後認均無礙判決之結果，爰不予逐一論述，附此敘
    明。
八、據上論結，本件上訴為無理由，依民事訴訟法第四百三十六
    條之一第三項、第四百四十九條第一項、第七十八條，判決
    如主文。
中    華    民    國   100    年    5     月    25    日
               民事第二庭   審判長法  官  張松鈞
                                  法  官  羅郁婷
                                  法  官  高偉文
以上正本係照原本作成。
不得上訴。
中    華    民    國   100    年    5     月    25    日
                                  書記官  駱俊勳